【裁判字號】    96,交易,738
【裁判日期】    970321
【裁判案由】    過失傷害
【裁判全文】
臺灣臺北地方法院刑事判決             96年度交易字第738號
    公  訴  人  臺灣臺北地方法院檢察署檢察官
    被      告  乙○○
上列被告因過失傷害案件，經檢察官聲請以簡易判決處刑（九十
六年度調偵字第一○七○號），本院臺北簡易庭受理後（九十六
年度北交簡字第二八五七號），認不宜以簡易判決處刑，改依通
常程序審理，判決如下：
    主  文
乙○○因過失傷害人，處有期徒刑肆月，如易科罰金，以新臺幣
壹仟元折算壹日，減為有期徒刑貳月，如易科罰金，以新臺幣壹
仟元折算壹日。
    事  實
一、乙○○於民國九十六年四月三日十八時三十分許，騎乘車牌
    號碼ＤＶＪ－一八八號輕型機車，沿臺北市○○街由南往北
    方向行駛，原應注意汽機車行駛時，駕駛人應注意車前狀況
    ，並隨時採取必要之安全措施，而依當時情形並無不能注意
    之情事，竟疏於注意，於行經臺北市○○街一○三之一號前
    時，無故冒然撞及站立在前方路旁之行人甲○○，致甲○○
    受有左膝脛骨平台粉碎性骨折、左腕橈骨遠端及尺骨遠端骨
    折、臉部及腹部多處擦傷等傷害。
二、案經甲○○訴由臺北市政府警察局松山分局報告臺灣臺北地
    方法院檢察署檢察官聲請以簡易判決處刑，本院臺北簡易庭
    受理後，認不宜以簡易判決處刑，改依通常程序審理。
    理  由
一、本件當事人對於本判決認定事實所引用之證據資料，於本院
    最後審理期日調查證據時均陳明同意引用為本案證據（見本
    院九十七年二月二十七日審理筆錄），本院審酌該等言詞供
    述及書面作成時之情況認為適當，依刑事訴訟法第一百五十
    九條之五之規定，均有證據能力，合先敘明。
二、訊據被告乙○○矢口否認有何過失傷害犯行，辯稱：當天伊
    騎機車走寶清街時，伊記得有一台貨車從右後擦撞伊，伊醒
    來後就在醫院，伊根本就不知道有撞到人，是伊醒來後才聽
    醫護人員說另有一個人受傷，伊機車的前方龍頭、右側、尾
    燈都有損壞，已經修理，但當時的估價單伊沒有留存，機車
    伊目前仍在使用，事發後警察有跟伊說該地點沒有裝監視器
    ，伊有去問附近店家也都說沒有裝監視器，伊確實不清楚起
    訴書所載之事實云云。經查：
(一)、如事實欄所述被告乙○○騎乘機車，無故冒然撞及告訴人甲
    ○○，致告訴人受有左膝脛骨平台粉碎性骨折、左腕橈骨遠
    端及尺骨遠端骨折、臉部及腹部多處擦傷之事實，業據：
１、證人即告訴人甲○○於審理中證稱：九十六年四月三日晚上
    六時三十分左右，伊站在寶清街一○三巷旁準備要過到對面
    ，伊站在路旁等一陣子，有先看左邊再看右邊，伊沒有看到
    有車子過來，準備要過去，但還沒有起步前，忽然伊的左側
    就被撞到，之後伊昏倒，後續的情形伊不知道，伊是在醫院
    開完刀才醒過來的；當天伊要過的路口，沒有斑馬線及紅綠
    燈，當時沒有下雨，有路燈，對面也有霓虹燈很亮，視線是
    看得清楚的等語（見本院九十七年一月十八日審理筆錄）；
２、證人即目擊證人丁○○於審理中證稱：九十六年四月三日晚
    上六時三十分左右，伊是在臺北市○○○路○段二九一巷四
    一弄五三號一樓，就是寶清街一○三巷口的正對面，伊有看
    到告訴人站在對面商店門口旁邊，告訴人要走來對面的這段
    路沒有斑馬線及紅綠燈；撞上去的那一刻伊正好在跨騎腳踏
    車沒有看到，但伊聽到碰一聲，告訴人的鞋子從對面跑到伊
    這邊來，伊馬上抬起頭來看，看到告訴人及被告都躺在地上
    ，伊馬上過去查看他們兩人，告訴人有流血，已經沒有意識
    ，躺在那邊都沒有動，被告有在喊痛，伊趕緊打一一九叫兩
    部救護車，救護車兩部一起到，伊等救護車載走他們兩人就
    離開；伊跑到對面只需要三秒鐘，當伊聽到碰一聲到衝到對
    面的這段時間內，並沒有看到有其他車輛經過，也沒有看到
    地上有碎片，只有看到被告倒下來的機車，且發生事故地點
    距離其他巷口還有一段距離，不可能有其他車子可以在這段
    時間內從其他巷口開走；當時寶清街的車流量不多，巷口兩
    邊都有路燈，寶清街一○三巷口對面有一家早餐店，晚上有
    在賣麵，旁邊也有檳榔店燈光很亮等語（見本院九十七年一
    月十八日審理筆錄）；
３、證人即到場處理之臺北市政府警察局松山分局員警丙○○於
    審理中證稱：九十六年四月三日伊擔任十七點到十九點巡邏
    勤務，當天車禍是由派出所先到場處理，伊約於十八時四十
    幾分到場協助，伊到場時傷者已不在現場，只有看到倒地的
    機車、鞋子、煞車痕，應是現場倒地的機車所留下的，如同
    事故現場圖所畫的狀況，伊到場時有巡視現場，並沒有看到
    其他碎片等語（見本院九十七年二月二十七日審理筆錄）；
４、且有現場相片十紙、道路交通事故現場圖、道路交通事故補
    充資料表、談話紀錄表、調查報告表（一）（二）、肇事逃
    逸追查表、國軍松山總醫院附設民眾診療服務處診斷證明書
    等件（見九十六年度偵字第一六九八三號卷第一一至一五、
    二九至三三頁，本院審理卷第五○至六二頁）附卷可憑。
(二)、至被告辯稱：當天伊騎機車走寶清街時，記得有一台貨車從
    右後擦撞伊，伊醒來後就在醫院，根本不知道有撞到人云云
    。惟查，(1)前述證人即目擊證人丁○○業已明確證述其在距
    離事故地點僅有三秒鐘跑步距離的位置，聽到撞擊聲響及看
    到告訴人飛出之鞋子後，立即抬頭看到告訴人、被告及被告
    之機車倒臥在事故地點，隨即上前查看，其間並未看到其他
    車輛經過，且事故地點離其他巷口尚有距離，不可能有其他
    車子在這段時間內從其他巷口開走等情綦詳，核與證人即到
    場處理員警丙○○證述事故地點僅有倒地的被告機車所留下
    之煞車痕，及卷附現場路面相片顯示並無碎片散落等情（見
    同上偵查卷第一二頁），均無不合；而被告雖稱伊機車之右
    側、尾燈皆有損壞，然依卷附現場機車相片所示，並未見機
    車右後方有嚴重毀損情事（見同上偵查卷第一三、一四頁）
    ，不足為被告係遭其他車輛由後方撞擊後始往前衝撞告訴人
    之證明。(2)又卷附臺北市政府警察局交通警察大隊道路交通
    事故初步分析研判表，雖記載肇事原因係「不詳車輛涉嫌肇
    事逃逸」（見同上偵查卷第三一頁），惟經本院函詢上述意
    見之研判依據為何，經覆稱：係依輕機車駕駛人乙○○於談
    話紀錄表中陳述被不明其他車輛擦撞後倒地而肇事，且不曉
    得係遭何種車輛撞擊，另經現場處理人查證肇事現場並無監
    視攝影裝置，而為該初步分析研判等語（見本院審理卷第四
    九頁所附臺北市政府警察局交通警察大隊九十七年一月二十
    五日北市警交大事字第○九七三○四九九四○○號函），上
    述分析研判意見既僅係依據被告單方面之陳述作成，別無其
    他證據可佐，且無拘束本院之效力，自亦無法作為被告係遭
    不詳車輛撞擊後始發生本件事故之證明。
(三)、依前述證人證述及卷附文書證物所示，衡以被告辯稱遭其他
    車輛撞擊乙節並無任何證據可佐其說，本件被告駕駛機車無
    故冒然撞及告訴人之事實，洵堪認定；又按汽機車行駛時，
    駕駛人應注意車前狀況，並隨時採取必要之安全措施，道路
    交通安全規則第九十四條第三項、第二條第一款規定參照，
    而本件依卷附道路交通事故調查報告表（一）所載，事發當
    時為夜間，天候陰，道路乾燥、無缺陷、無障礙物、視距良
    好，以當時客觀環境觀察，並無不能注意之情形，被告竟疏
    未注意車前狀況，無故冒然撞及前方路旁之告訴人，被告應
    注意、能注意而未注意，其有過失甚明，且被告之過失行為
    與告訴人之傷害結果間，具有相當因果關係。綜上所述，本
    件被告之犯罪事證明確，應依法論科。
二、核被告乙○○所為，係犯刑法第二百八十四條第一項前段之
    過失傷害罪。爰審酌被告駕車過失之行為，造成告訴人之傷
    害非輕，且犯罪後並未坦承犯行，迄未與告訴人達成和解，
    暨被告之生活狀況、品行、智識程度等一切情狀，量處如主
    文所示之刑，並諭知易科罰金之折算標準。
三、本件被告犯過失傷害罪之時間，係於九十六年四月二十四日
    之前，且無中華民國九十六年罪犯減刑條例所定不得減刑之
    情形，爰依同條例第二條第一項第三款規定，減其宣告刑二
    分之一，並就其減刑後之刑諭知易科罰金之折算標準。
據上論斷，應依刑事訴訟法第四百五十二條、第二百八十四條之
一、第二百九十九條第一項前段，刑法第二百八十四條第一項前
段、第四十一條第一項前段，刑法施行法第一條之一，中華民國
九十六年罪犯減刑條例第二條第一項第三款、第七條、第九條，
判決如主文。
本案經檢察官王鑫健到庭執行職務
中    華    民    國  九十七  年    三    月  二十一  日
                  刑事第八庭  法  官  孫  曉  青
上正本證明與原本無異。
如不服本判決應於送達後十日內向本院提出上訴狀。
                              書記官  郭  錦  賢
中    華    民    國  九十七  年    三    月  二十六  日
附錄本案論罪科刑法條全文：
中華民國刑法第二百八十四條
因過失傷害人者，處六月以下有期徒刑、拘役或五百元以下罰金
，致重傷者，處一年以下有期徒刑、拘役或五百元以下罰金。
從事業務之人，因業務上之過失傷害人者，處一年以下有期徒刑
、拘役或一千元以下罰金，致重傷者，處三年以下有期徒刑、拘
役或二千元以下罰金。


司法院資訊處製作；財團法人民間司法改革基金會備份。
